臺灣彰化地方法院民事判決　94年度婚字第28號
原　　　告　甲○○　　住彰化縣.
被　　　告　乙○○　　住彰化縣.
訴訟代理人　洪修三律師
上開當事人間請求履行同居事件，本院於民國九十四年四月廿七
日言詞辯論終結，判決如下：
    主    文
被告應與原告同居。
訴訟費用由被告負擔。
    事實及理由
一、原告主張：
（一）原告於民國（下同）九十三年一月三日與被告乙○○結婚
      ，新婚感情正常且稱良好，未料被告竟於同年二月廿九日
      不告而別，「婚後才月餘」被告就「無故離家出走」，經
      原告及家人四處尋找未獲，數十萬婚約聘金據為己有，鮮
      有涉騙婚詐欺之嫌。被告在外居住，不理家務，藏匿後避
      不見面，原告及親友出幾次能打被告手機勸被告返家無效
      ，均拒絕與原告同居，嗣後被告即不接原告電話，只能互
      通簡訊，多次內容略以：「(1)九十三年一月三十日十三時
      廿三分廿八秒，內容：我想跟你離婚，我不想回到你家，
      我跟你個性不合。(2)九十三年三月廿六日二十時五十九分
      四十八秒，內容：我從頭到尾，都沒有喜歡過你，我只是
      把你當作『張民課』，但是我在你身上找不到，因為『我
      的心已經跟他去』，我的心不可能跟你，我跟你作那些，
      是我把你當作他，『我一開始就沒有愛過你』，我只是把
      你當作是『民課』，你不可能是他，因為我的心，已經跟
      他一樣的死了，我跟你在一起不會快樂。(3)九十三年七月
      十八日十三時五分四秒，『我選擇離婚』，希望你能遵守
      你說過的話，不要出爾反爾，如果你同意離婚，再回簡訊
      ，否則請不要騷擾我。(4)九十三年十月一日廿二時十分時
      四秒，如果『你真的同意離婚』，我會找個時間出來簽一
      簽。」等語，故夫妻互負同居義務，為民法第一千零一條
      明文規定，被告無不能同居之正當理由，為此提起本件訴
      訟等語。並聲明：如主文所示。
（二）對被告抗辯之陳述：
    １兩造結婚後才廿七天，扣除蜜月旅行七天及被告自行幾天
      外宿，只「剩餘十天多天」的夫妻家庭生活，被告結婚後
      辭去工作，原告除休假日外，幾乎每天去工作又加班，如
      何有被告所述之賭博惡習，均為被告虛造。
  　２兩造「結婚後才廿七天」，被告突傳給原告第一通簡訊主
      旨：「我想跟你離婚」，時間九十三年一月卅日（時分秒
      簡略）。第二通：我的心已跟他去，我的心不可能跟你，
      「我一開始就沒有愛過你」，時間同年三月廿六日。第三
      通：我選擇離婚，如果「你真的同意離婚，我會找個時間
      出來簽一簽」，時間同年「十月一日」廿二點十分十秒，
      「之後十七分餘」，原告第一次回覆被告簡訊內容：要離
      婚越快越好，我不要和妳有任何關係，時間快點決定，先
      歷經與岳父母及親友慎重溝通、協調、研究上開問題後，
      於同年「十一月廿七日」才立兩願離婚書，岳父母願託付
      待「被告如有回娘家」即可簽字等情。故是被告先說要跟
      原告離婚的，非原告傳簡訊給被告說要離婚。否認原告與
      被告協議分居。
  　３被告搬東西要離家，是在九十三年二月廿九日「早上六點
      多」，證人丙○○是誰？原告及家人完全沒見過！原告全
      家人都不同意被告搬出去，原告也沒有幫被告搬東西。原
      告知道被告搬東西，但是原告不知道被告要搬出去。
    ４家庭生活費用都由原告支付，雙方於九十三年一月三日結
      婚，被告一月三十日就傳簡訊說不想回家，想要跟原告離
      婚，原告沒有趕被告出去，也沒有吵過架。
    ５否認被告之答辯狀主張事實，被告於二月廿九日離家，但
      是被告一月三十日就說要離婚了。
二、被告則以：
  （一）按民法第一千零一條規定：「夫妻互負同居之義務，但
        有不能同居之正當理由者，不在此限」，即原則上互負
        同居之義務，但夫妻之一方，如有不能與他方同居之正
        當理由時，例外的賦予該有正當理由一方，得拒絕與他
        方同居之抗辯權。查本件兩造結婚後不久，原告即不體
        恤妻子又對金錢向被告需索無度，且經常在外賭博，不
        顧家庭生活玩大樂透及賭六合彩，且脅迫被告與其離婚
        並強行討回聘金，因此兩人個性不合，經常吵鬧打架，
        致使被告生活極為痛苦，無法與原告一起生活。
  （二）況且兩造曾經協議分居，原告同意被告與其分居，原告
        並協同被告搬東西，從而被告離家是經過原告之同意，
        並非被告不願與原告履行同居。
  （三）原告曾經在九十三年十一月廿七日自己撰寫一張「兩願
        離婚書」，叫二位被告根本不認識之證人簽名蓋章，拿
        來脅迫被告簽離婚書，要求離婚並脅迫被告交還聘金等
        費用，目的是在離婚及索回聘金，根本與被告無維持婚
        姻之誠意，尤其本件原告提起履行同居之訴，目的在於
        將來請求離婚而已。
  （四）原告曾經傳給被告「簡訊」數通，內容如下：
      １第一通內容「要離婚越快越好，我不要和你有任何關係
        ，時間快點決定」，發自0000－000000號手
        機，時間二００四年十月一日廿二時廿七分廿三秒。
      ２第二通內容「離婚書已拿到面前，你要離婚就簽約，你
        還想和我有關係嗎？」，發自0000－000000
        號手機，時間二００四年十二月十八日廿三時卅九分九
        秒。
      ３第三通內容「聘金是一定要回來廿六萬元，小孩我也要
        抱回來，妳可以和妳的律師一起出面，我們私下離婚，
        我也會帶律師一起出面，還有小孩的出生年月日，在哪
        裡出生，這些我要知道，妳自己想想不要再說我在騙你
        。」，發自0000－000000號手機，時間二０
        ０五年二月三日十五時二分０秒。
      ４第四通內容「妳要簽離婚什麼時候？小孩我要抱回，聘
        金也要拿回。」，發自0000－000000號手機
        ，時間二００五年二月十九日十一時卅六分五十八秒。
        從上面數通簡訊看來，可見原告要脅迫被告離婚及討回
        聘金，又要錢又要小孩，因此被告逼的無法與原告一起
        生活。故原告請求履行同居終究目的卻在於離婚、還有
        將來認領子女及監護子女之事，為一併解決，最好是在
        外面協調和解為宜等語以資抗辯，並聲明：請求原告之
        訴駁回。
三、得心證之理由：
    按夫妻互負同居之義務，但有不能同居之正當理由者，不在
    此限，此於民法第一千零一條定有明文。查原告主張兩造現
    為夫妻關係存續中，被告於九十三年二月二十九日離家迄今
    ，仍未返家與原告同居一節，業經原告於本院審理時指稱明
    確，亦為被告所不否認，並有戶籍謄本在卷可稽，此部分事
    實，堪信為真。另原告主張：被告自九十三年二月廿九日無
    故離家出走，並於同年一月三十日以簡訊傳予原告，表示要
    與原告離婚，更於同年三月、七月及十月分別再傳簡訊希望
    原告同意離婚等情。被告則以兩造曾協議分居，原告亦同意
    並協同被告搬東西，並有證人丙○○可證等語置辯。然查，
    原告否認有上開情事，且證人丙○○於本院審理時到庭具結
    陳述：「我認識被告，我跟原告不熟，‧‧‧」、「（問：
    被告為何不回家住？）答：因為被告乙○○跟我說原告會跟
    她拿錢，原告都沒有拿錢回家。」、「（問：實際上，被告
    為何不回家，妳知道嗎？）答：我不清楚。」、「（問：妳
    知不知道，原告甲○○有同意被告乙○○搬離家？）答：知
    道，他們協議分居的時候，被告有打電話告訴我，我並沒有
    在場。」等語。由此觀之，證人上開所述情節，係由原告傳
    述而來，並未親聞親見，故證人前開證言，乃傳聞證據，不
    得據為證據，是以被告前揭辯解，非無置疑。又被告以原告
    不體恤妻子且賭博之惡習，甚至脅迫被告離婚及強行討回聘
    金，致使被告生活痛苦，無法與原告同居云云。惟原告否認
    有此情，並陳稱：兩造結婚僅一月餘，扣除蜜月旅行及外宿
    ，所剩天數無多，何來時間及其惡習，且原告到庭主張家庭
    生活費用均為原告支付等語，且被告曾於九十三年一月三十
    日、三月二十六日、七月十八日分別傳簡訊予原告如下：「
    我想跟你離（誤載裡）婚我不想回到你家！我跟你個性不合
    。發自0000000000時間二○○四年一月三十日十
    三時二十三分二十八秒」、「我從頭到尾都沒有喜歡過你，
    我只是把你當作張民課，但是我在你身上找不到因為我的心
    已（誤載以）經跟他去我的心不可能跟你！我跟你作那些事
    我把你當作他我一開始就沒有愛過你，我只是把你當做是（
    誤載事）民課（誤載明課）。你不可能是他因為我的心已經
    跟他一樣的死了！我跟你在一起不會快樂」。發訊人被告乙
    ○○0000000000時間二○○四年三月二十六日二
    十時五十九分四十八秒」、「我選擇離婚希望你能遵守你說
    過的話不要出爾反爾如果你同意離婚再回簡訊否則請不要騷
    （誤載搔）擾我，發訊人被告乙○○0000000000
    時間二○○四年七月十八日十三時五分四秒。」可知被告與
    原告結婚未久，即以個性不合或將原告當作訴外人張民課為
    由而自行離去兩造住所，拒絕同居，堪以認定，是被告前揭
    所辯，要無所據，不足採信。又被告辯稱：原告亦於九十三
    年十月、十二月及九十四年二月間分別傳簡訊給被告要求離
    婚，原告所提訴訟是為離婚之目的云云。原告於本院審理時
    陳述：「（問：原告既然傳簡訊給被告說要離婚，為何又要
    履行同居？）答：是被告說要跟我離婚的，這件事情我也有
    跟被告的家人協調過了。」等語，並對照被告上述所發簡訊
    時間，原告係在被告上開簡訊之後所發訊，且自原告簡訊內
    容觀之，係對被告簡訊之回應而已，尚不足認被告離家有何
    正當理由，縱兩造已有兩願離婚之意願，然在兩造婚姻關係
    結束前，被告自行離家出走，不履行與原告同居之義務，仍
    難認有何正當理由。從而，被告前揭所辯，純為卸責之詞，
    不足採信。此外，被告未進一步舉證有何其他正當理由而不
    履行同居。因此被告拒與原告履行同居義務，核無正當理由
    。綜上，原告訴請被告履行同居，於法尚無不合，應予准許
    。
四、訴訟費用負擔之依據：民事訴訟法第78條。
中　　華　　民　　國　　94　　年　　5 　　月　　6 　　日
                      家事法庭法　官　張德寬
正本係照原本作成
如對本判決上訴應於判決送達後20日內向本院提出上訴狀
中　　華　　民　　國　　94　　年　　5 　　月　　6 　　日
　　　　　　　　　    　　法院書記官　林政佑
